臺灣桃園地方法院民事判決　　　　　　　 94年度訴字第552號
原　　　告　甲○○
　　　　　　　　　　　　號
被　　　告　乙○○
上列當事人間請求損害賠償事件，原告就本院92年度易緝字第10
5 號（嗣因被告於審理中又遭通緝，於緝獲後改分為94年度易緝
字第20號）詐欺刑事案件提起附帶民事訴訟（原案號92年度附民
字第249 號，於緝獲後改分為94年度附民緝字第2 號），由本院
刑事庭裁定移送前來，經本院於民國94年6 月16日言詞辯論終結
，判決如下：
    主  文
被告應給付原告新台幣壹佰零捌萬伍仟元。
訴訟費用由被告負擔。
本判決於原告以新台幣參拾陸萬貳仟元供擔保後，得假執行。
    事  實
甲、原告方面：
一、聲明：除假執行供擔保金額外，餘如主文所示。
二、陳述：
  (一)被告明知坐落基隆市○○路12巷43號之建物（下稱系爭建物
    ）為其與其兄弟共有，處分不易，價值亦低，且其本身並無
    資力，竟基於意圖為自己不法所有之概括犯意，先於民國83
    年10月5 日在原告所經營位於桃園縣中壢市幸福新村161 號
    之玩具店內，向原告詐稱：伊欲自營玩具批發事業，為籌措
    資本，想借點錢，伊尚有系爭建物1 棟，現值新台幣（下同
    ）9,500,000 元，日後伊可隨時處分該不動產將錢返還等語
    ，並承諾最遲半年後還款，致使原告陷於錯誤，誤信被告有
    還款之能力，乃於同日以匯款方式交付現金1,000,000 予被
    告，被告復承前不法所有之概括犯意，於84年7 月底在上址
    玩具店，向原告佯稱有倒店貨，可以便宜購進，並承諾在1
    星期後可全數返還欠款等語，致使原告陷於錯誤，再交付現
    金85,000元予被告。嗣因被告逾期未還且於同年8 月中旬逃
    逸無蹤，原告於查證後始知系爭建物為被告與其兄弟共有，
    又已破舊不堪，並尚欠玩具中盤商貨款，方知受騙。被告之
    上開犯行，業經本院94年度易緝字第20號刑事判決判處被告
    有期徒刑10月確定在案。
  (二)被告既有前開詐騙原告財物之行為，爰依侵權行為之法律關
    係，請求被告賠償原告遭詐騙之金額1,085,000 元。
三、證據：未提出證據。
乙、被告方面：
一、聲明：原告之訴及假執行之聲請均駁回，訴訟費用由原告負
    擔。
二、陳述：對於原告主張之事實無意見，但目前無資力清償。
三、證據：未提出證據。
    理  由
一、按「因侵權行為涉訟者，得由行為地之法院管轄」，民事訴
    訟法第15條第1 項定有明文。查本件原告係主張被告之詐欺
    行為造成其損害，依據侵權行為之法律關係請求被告負損害
    賠償責任，而本件侵權行為地乃位於桃園縣中壢市即原告所
    經營之玩具店內，屬於本院之管轄區域範圍一節，為兩造所
    不爭執，是以核諸前開說明，本院就本件訴訟自具有合法管
    轄權，合先敘明。
二、原告主張：被告明知系爭建物為其與其兄弟共有，處分不易
    ，價值亦低，且其本身並無資力，竟基於意圖為自己不法所
    有之概括犯意，先於83年10月5 日在原告所經營位於桃園縣
    中壢市幸福新村161 號之玩具店內，向原告詐稱：伊欲自營
    玩具批發事業，想借點錢，伊尚有系爭建物1 棟，現值9,50
    0,000 元，日後伊可隨時處分該不動產還錢等語，並承諾最
    遲半年後還款，致使原告陷於錯誤，乃於同日以匯款方式交
    付現金1,000,000 予被告，嗣於84年7 月底，被告復於上址
    玩具店內向原告佯稱：有倒店貨可以便宜購進，並承諾在1
    星期後可全數返還欠款等語，使原告陷於錯誤，再交付現金
    85,000元予被告。嗣因被告逾期未還且於同年8 月中旬逃逸
    無蹤，原告於查證後始知系爭建物為被告與其兄弟共有，又
    已破舊不堪，並尚欠玩具中盤商貨款，方知受騙，而被告之
    上開犯行，業經本院94年度易緝字第20號刑事判決以詐欺罪
    判處被告有期徒刑10月確定在案等情，為被告所自認在卷，
    並有本院刑事庭檢送之94年度易緝字第20號刑事判決1 份在
    卷可憑，足信為真實。
三、按「因故意或過失，不法侵害他人之權利者，負損害賠償責
    任」，民法第184 條第1 項前段定有明文。被告既有前開故
    意施用詐術使原告陷於錯誤而交付財物計1,085,000 元之詐
    欺犯行，侵害原告之權利，原告自得依法向被告請求損害賠
    償。
四、綜上所述，原告基於侵權行為之法律關係，請求被告給付1,
    085,000 元之損害賠償，為有理由，應予准許。又原告陳明
    願供擔保請為宣告假執行，經核與規定相符，爰酌定相當之
    擔保金額予以宣告。
五、據上論結，本件原告之訴為有理由，依民事訴訟法第78條、
    第390 條第2 項，判決如主文。
中　　華　　民　　國　　94　　年　　6 　　月　　30　　日
                  民事第三庭    法　官　周玉
以上正本係照原本作成
如對本判決上訴，須於判決送達後20日內向本院提出上訴狀
中　　華　　民　　國　　94　　年　　6 　　月　　30　　日
                                書記官　劉致芬
